【裁判字號】    99,台抗,989
【裁判日期】    991217
【裁判案由】    聲請假扣押
【裁判全文】
最高法院民事裁定              九十九年度台抗字第九八九號
再 抗告 人  林富仁
訴訟代理人  黃文玲律師
上列再抗告人因與相對人大台灣資產管理有限公司間聲請假扣押
事件，對於中華民國九十九年九月二十一日台灣高等法院裁定（
九十九年度抗字第一二四五號），提起再抗告，本院裁定如下：
    主  文
再抗告駁回。                                            
再抗告訴訟費用由再抗告人負擔。
    理  由                                              
按對於抗告法院之裁定再為抗告，僅得以其適用法規顯有錯誤為
理由，民事訴訟法第四百八十六條第四項規定甚明。所謂適用法
規顯有錯誤，係指原裁定就其取捨證據所確定之事實適用法規顯
有錯誤而言，不包括認定事實不當之情形在內。次按請求及假扣
押之原因應釋明之；前項釋明如有不足，而債權人陳明願供擔保
或法院認為適當者，法院得定相當之擔保，命供擔保後為假扣押
，民事訴訟法第五百二十六條第一項、第二項分別定有明文。故
債權人聲請假扣押應就其請求及假扣押之原因加以釋明，兩者缺
一不可。該項釋明如有不足而債權人陳明願供擔保或法院認為適
當者，法院始得定相當之擔保，命供擔保後為假扣押。若債權人
就其請求及假扣押之原因有一項未予釋明，法院即不得為命供擔
保後假扣押之裁定。此所謂請求之原因，係指債權人金錢請求或
得易為金錢請求之發生緣由（民事訴訟法第五百二十二條第一項
）；而假扣押之原因，則指有日後不能強制執行或甚難執行之虞
（同法第五百二十三條第一項）；至所稱釋明，乃謂當事人提出
能即時調查之證據，使法院就其主張之事實，得生薄弱之心證，
信其大概如此而言。本件再抗告人主張：伊於民國九十九年三月
十一日與相對人簽訂不動產買賣協議書，就台北市○○區○○段
五段○○六一─○○○四、○○八三─○○○○、○○八四─○
○○○、○○八四─○○○一號土地（下稱系爭土地）約定買賣
事宜，總價計新台幣（下同）六千二百萬元，並約定應於同年三
月十八日簽訂不動產買賣契約書。嗣伊依約開立面額三百萬元支
票乙紙予相對人，用以支付定金，相對人竟拒不簽訂不動產買賣
契約書，經伊多次催促履約，仍不履行，就伊給付之定金，相對
人自有返還義務，頃聞相對人僅有系爭土地，隨時可變賣以脫免
債務或將其名下財產移轉於第三人之可能，伊恐日後有不能強制
執行或甚難執行之虞，願供擔保代釋明，請求准為假扣押云云，
向台灣台北地方法院（下稱台北地院）聲請准供擔保，就相對人
之財產，於新台幣三百萬元之範圍內予以假扣押。台北地院依再
抗告人之聲請，裁定准再抗告人供擔保後對相對人為假扣押。相
對人不服，向原法院提起抗告。原法院以：再抗告人就其請求，
固據提出不動產買賣協議書、支票、存證信函及碩成國際法律事
務所律師函等件為證，以為釋明，惟就相對人有日後不能強制執
行或甚難執行之虞之假扣押原因，僅以相對人所有系爭土地資產
隨時有變賣以脫免債務或將其名下財產移轉於第三人之可能，衡
諸多次催討，相對人均置之不理，足徵本件恐日後有不能強制執
行或甚難執行之虞，並執前開存證信函及律師函為憑。然查兩造
就不動產買賣協議之履行顯生爭執，自不得逕以相對人未依再抗
告人催告履行簽訂買賣契約，遽謂相對人有假扣押之原因。況相
對人於收受再抗告人上開律師函後，曾以景德法律事務所律師函
回覆，請再抗告人律師通知再抗告人，限期於該函文到三日內取
回原所支付之支票，是尚難認相對人有何浪費財產，增加負擔，
或就財產為積極之不利益處分，將成為無資力之狀態，或將移往
遠地、逃匿無縱、隱匿財產之情形，難認再抗告人已就假扣押之
原因為相當釋明，自不生得以命供擔保補釋明不足問題，縱再抗
告人陳明願供擔保，法院仍不得命再抗告人供擔保後為假扣押等
詞，裁定將台北地院裁定廢棄，駁回再抗告人之聲請，揆諸前開
說明，並無不合。再抗告人對於原裁定提起再抗告，雖以該裁定
違背法令為由，惟其書狀所陳，無非係就原裁定認定其未釋明假
扣押原因之事實當否之問題為爭執，要與原裁定適用法規是否顯
有錯誤無涉。依上說明，其再抗告自難認為合法。
據上論結，本件再抗告為不合法。依民事訴訟法第四百九十五條
之一第二項、第四百八十一條、第四百四十四條第一項、第九十
五條、第七十八條，裁定如主文。
中    華    民    國  九十九  年   十二   月   十七   日
                      最高法院民事第二庭
                          審判長法官  吳  正  一  
                                法官  葉  勝  利  
                                法官  阮  富  枝  
                                法官  黃  秀  得  
                                法官  魏  大  喨  
本件正本證明與原本無異
                                      書  記  官  
中    華    民    國  九十九  年   十二   月  二十七  日
                                                       s

司法院資訊處製作；財團法人民間司法改革基金會備份。
